【裁判字號】    97,上易,348
【裁判日期】    970610
【裁判案由】    竊盜
【裁判全文】
臺灣高等法院高雄分院刑事判決         97年度上易字第348號
上  訴  人  臺灣高雄地方法院檢察署檢察官
被      告  甲○○
上列上訴人因被告竊盜案件，不服臺灣高雄地方法院96年度易緝
字第68號中華民國97年3 月6 日第一審判決（起訴案號：臺灣高
雄地方法院檢察署95年度偵字第13482 號），提起上訴，本院判
決如下：
    主  文
上訴駁回。
    理  由
一、公訴意旨略以：被告甲○○意圖為自己不法之所有，於民國
    （下同）95年4 月15日17時許，在高雄市苓雅區○○○路34
    6 號，因見機車鑰匙掛在機車上未取走，乃以打開電門之方
    式，竊取乙○○○所有車牌號碼ＱＫＨ─600 號機車乙輛（
    價值約新台幣12,000元），得手後供己交通工具之用，嗣於
    95年5 月10日15時30分許，騎乘上開機車後載不知情之李宗
    賢途經高雄市○○路與永源路口時，為警查獲，因認被告甲
    ○○涉有刑法第320 條第1 項之竊盜罪嫌云云。
二、按犯罪事實應依證據認定之，無證據不得認定犯罪事實，又
    不能證明被告犯罪者，應諭知無罪之判決；刑事訴訟法第15
    4 條第2 項、第301 條第1 項分別定有明文。又刑事訴訟法
    上所謂認定犯罪事實之證據，係指足以認定被告確有犯罪行
    為之積極證據而言，如未能發現相當證據或證據不足以證明
    ，自不能以推測或擬制之方法，以為裁判基礎。而認定不利
    於被告之事實，須依積極證據，苟積極證據不足為不利被告
    之認定時，即應為有利於被告之認定，更不必有何有利之證
    據；又認定犯罪事實所憑之證據，雖不以直接證據為限，間
    接證據亦包括在內，然而無論直接證據或間接證據，其為訴
    訟上之證明，須於通常一般之人均不致有所懷疑，而得確信
    其為真實之程度者，始得據為有罪之認定，倘其證明尚未達
    到此一程度，而有合理之懷疑存在，無從使事實審法院得有
    罪之確信時，即應由法院為諭知被告無罪之判決。亦即若證
    據資料在經驗科學上或論理法則上尚有對被告較為有利之存
    疑，而無從依其他客觀方法排除此項合理之可疑，即不得以
    此資料作為斷罪之基礎，且刑事訴訟制度受「倘有懷疑，即
    從被告之利益為解釋」、「被告應被推定為無罪」之原則所
    支配，故得為訴訟上之證明者，無論為直接或間接證據，須
    客觀上於一般人均不致有所懷疑而達於確信之程度者，始可
    據為有罪之認定，倘其證明尚未達於「確信」之程度，而有
    合理可疑存在時，即難據以為被告不利認定，換言之，在法
    律判斷上，即不能為被告有罪之認定。
三、本件公訴人認被告涉有上開竊盜之犯行，無非以證人即被害
    人乙○○○於警訊中之證述，及被告無法提供「阿財」之真
    實姓名及連絡方式以供查證為其論據；經訊據被告甲○○固
    不諱言於上開時、地，騎用失竊之車牌號碼ＱＫＨ─600 號
    機車之事實，惟堅決否認有何竊盜之犯行，辯稱：該車係我
    被查獲前約十分鐘向1 名綽號「阿財」之男子而借用，言明
    借用1 、2 小時，並非我所偷等語。
四、證人即被害人乙○○○於警詢時證稱：「我的輕機車是於95
    年4 月15日17時許, 在高市苓雅區○○○路346 號後面遭竊
    ，並於95年4 月17日15時許，向高雄市警局苓雅分局民權路
    派出所報案。車輛遭竊之前我沒有上鎖，我把車鑰匙插在鎖
    頭上」「我所失竊之機車車號: QKH-600 號、引擎號碼:4JM
    -007526 號山葉、黑色」「我不認識該嫌疑人（指被告）」
    等語（見警詢卷第9 頁，證人乙○○○於警詢之證述，雖係
    屬傳聞證據，惟被告及檢察官均於審判程序同意作為證據，
    本院審酌該陳述作成時之情況，並無不法取供情事，且與本
    案犯罪事實有關連，依刑事訴訟法第159 條之5 規定，自得
    為證據），僅證述其機車失竊之事實，惟並未能具體指述究
    係何人竊取其機車；又被告雖未能提供「阿財」之真實姓名
    及連絡方式以供查證，惟尚無證據證明被告所供述機車係向
    「阿財」之人所借一節不可採信，自難逕予認定被告所持有
    之上開機車即係其竊取得來；此外復查無其他積極之證據，
    足以證明被告有何竊取上開機車之犯行，揆諸上開法條及判
    例之意旨，被告竊盜之犯行尚屬不能證明。
五、原審因而為被告甲○○無罪之諭知，經核尚無不合，公訴人
    上訴意旨，以被告仍應負竊盜罪責，指摘原判決不當，為無
    理由，應予駁回。
六、至被告是否另涉有贓物之罪嫌，宜由檢察官另行偵辦。
據上論斷，應依刑事訴訟法第368條，判決如主文。
本案經檢察官郭振昌到庭執行職務。
中    華    民    國    97    年    6    月    10    日
                  刑事第三庭    審判長法  官   周賢銳
                                      法  官   黃仁松
                                      法  官   黃憲文
以上正本證明與原本無異。
本件判決不得上訴。
中    華    民    國    97    年    6    月    10    日
                                      書記官   施耀程


司法院資訊處製作；財團法人民間司法改革基金會備份。
